臺灣高雄地方法院刑事判決　　　　　　　100年度易字第935號
公　訴　人　臺灣高雄地方法院檢察署檢察官
被　　　告　李榮信
　　　　　　曾煒婷
上列被告等因竊盜案件，經檢察官提起公訴（100 年度偵緝字第
592 號、100 年度偵緝字第593 號），本院判決如下：
    主  文
李榮信、曾煒婷共同犯竊盜罪，均累犯，依序各處有期徒刑陸月
、肆月，如易科罰金，均以新臺幣壹仟元折算壹日。
    事  實
一、李榮信前於民國95年、96年間因施用毒品、竊盜、槍砲等案
    件，分別經本院以95年度簡字第7519號、96年度簡字第 261
    號、96年度簡字第1500號及96年度訴字第3050號刑事判決分
    別判處有期徒刑3 月、5 月、4 月及5 月（減刑為有期徒刑
    2 月又15日），上開各罪嗣經減刑，並經本院以97年度審聲
    字第90號裁定應執行有期徒刑7 月確定（下稱第1 罪）；又
    因毒品等案件，分別經本院以96年度簡字第6233號、97年度
    易字第353 號、97年度審易字第2 號及97年度簡字第2217號
    刑事判決分別判處有期徒刑5 月、6 月、4 月及3 月，嗣經
    本院以97年度審聲字第2068號裁定應執行有期徒刑1 年2 月
    （下稱第2 罪）確定；復因施用毒品案件，經本院以97年度
    審簡字第7473號判處有期徒刑3 月確定（下稱第3 罪）；上
    開第1 至3 罪接續執行，甫於98年11月22日縮刑期滿執行完
    畢。另曾煒婷前於98年間因施用毒品等案件，經本院以98年
    度審訴字第2974號刑事判決分別判處有期徒刑6 月、3 月，
    應執行有期徒刑7 月確定，於99年4 月27日易科罰金執行完
    畢。詎均不知悔改，於99年11月1 日中午12時20分許，由李
    榮信騎乘車號ZXS-686 號輕型機車搭載曾煒婷，於行經位於
    高雄縣岡山鎮（現改制為高雄市岡山區，以下均以改制前之
    行政區劃稱之）民族路9 號之「岡山農會仁壽分部」前時，
    適有劉光男所駕駛之車號4115-XP 號自小客車停放在該農會
    前，且劉光男甫自該農會領款後，手持現金返回車上，李榮
    信、曾煒婷見狀，遂共同意圖為自己不法之所有，基於竊盜
    之犯意聯絡，由李榮信將機車停在該農會旁之岡山鎮○○路
    11巷巷口處，並向曾煒婷指示行竊後將自該民族路11巷逃逸
    之逃逸路線後，隨即共同騎乘機車行經上開自小客車左側觀
    察，於確認劉光男自農會所領取之現金新臺幣（下同）12萬
    元確實放置在該自小客車之副駕駛座上後，將機車騎回上開
    民族路11巷巷口處，再換由曾煒婷騎乘上開未熄火之機車，
    留在該民族路11巷巷口處負責接應，李榮信則徒步走向劉光
    男所駕駛之自小客車旁，並趁劉光男下車整理後車廂，而疏
    未注意之際，徒手打開上開自小客車右前車門，竊取劉光男
    所有之現金12萬元，得手後隨即跑向負責接應之曾煒婷，而
    曾煒婷見狀即緩慢向前騎動機車，待李榮信快步追趕上後，
    即換由李榮信騎乘上開機車搭載曾煒婷，經由岡山鎮○○路
    11巷迅速逃離現場。嗣劉光男發覺現金遭竊報警處理，經警
    調閱路口監視錄影畫面，而循線查獲上情。
二、案經劉光男訴由高雄縣政府岡山分局報告臺灣高雄地方法院
    檢察署檢察官偵查起訴。
    理  由
壹、程序部分（證據能力之審查）：
一、按被告之自白，非出於強暴、脅迫、利誘、詐欺、疲勞訊問
    、違法羈押或其他不正之方法，且與事實相符者，得為證據
    ；被告陳述其自白係出於不正之方法者，應先於其他事證而
    為調查，刑事訴訟法第156 條第1 項、第3 項前段定有明文
    。而被告之自白，如係出於不正之方法，並非自由陳述，即
    其取得自白之程序，已非適法，則不問自白內容是否確與事
    實相符，因其非係適法之證據，即不能採為判決基礎，故審
    理事實之法院，遇有被告對於自白任意性提出抗辯時，應先
    於其他事實而為調查，此亦經最高法院23年上字第868 號著
    有判例。經查，被告李榮信指稱其於99年11月3 日於警詢時
    所為之自白，並非出於自由意思所為陳述，而係遭警員以「
    案件要簡單處理，他怎麼念，我就怎麼寫，不然弄到你們 2
    個人都有事情」等語脅迫後，而照警員於製作筆錄前所述之
    情節，再為相同之陳述，而否認其上開警詢筆錄之任意性乙
    節（見本院易字卷第34頁反面、第36頁），業據證人即本件
    查獲被告並參與製作被告警詢筆錄之警員蘇志祥於本院審理
    時證稱：當天偵查是由伊詢問李榮信，伊沒有要求李榮信特
    別要照伊的話講，伊只是告訴李榮信監視器有拍到你的行為
    ，請你根據監視器畫面回答，也沒有告訴李榮信要他簡單處
    理，伊怎麼念，他就怎麼說，不要弄到2 個人都有事情，伊
    係說監視器很明顯拍到2 個人的犯行，李榮信確實有跑到車
    內拿東西，伊沒有已經先講好筆錄內容，而要李榮信跟著回
    答，也沒有脅迫李榮信若是不承認竊盜的話，也要對被告曾
    煒婷起訴，因為伊等是將被告2 人一起移送的，當天在警局
    詢問之前，伊沒有先恐嚇被告或對被告有任何不法對待等語
    屬實（見本院易字卷第45頁正、反面），而被告李榮信事後
    亦於本院審理時改口供承：警察沒有對伊強暴、利誘、脅迫
    等不法方式等語明確（見本院易字卷第36頁反面），足認被
    告李榮信並未遭警員以脅迫之不正方法違法取供，至為灼然
    。另參以被告李榮信於100 年7 月22日本院當庭勘驗監視錄
    影光碟後，見事證已明，無從狡飾，而坦承上開竊盜犯行，
    然又隨即改口否認等情（見本院易字卷第34頁），顯見被告
    李榮信前後供述反覆不一，益徵其辯稱警詢之自白內容非出
    於自由意思所為，而係遭警員脅迫後所為之陳述云云，顯係
    違實之詞，不足採信。是被告李榮信於警詢時之自白內容，
    既查無係被告李榮信遭警員脅迫後所為之陳述，則被告李榮
    信上開自白內容顯係據其出於自由意志所為陳述之內容而為
    記載，自具有證據能力，得採為本件判決之基礎。
二、次按被告以外之人於審判外之陳述，雖不符刑事訴訟法第15
    9 條之1 至第159 條之4 之規定，而經當事人於審判程序同
    意作為證據，法院審酌該言詞陳述或書面陳述作成時之情況
    ，認為適當者，亦得為證據；當事人、代理人或辯護人於法
    院調查證據時，知有第159 條第1 項不得為證據之情形，而
    未於言詞辯論終結前聲明異議者，視為有前項之同意，刑事
    訴訟法第159 條之5 定有明文。本件所援引之以下各項證據
    （詳後述），固有部分屬傳聞證據，然公訴人、被告2 人於
    本院調查證據時，均知有前開第159 條第1 項不得為證據之
    情形，被告2 人均表示同意作為證據使用（見本院審易卷第
    35頁），且於言詞辯論終結前，均未聲明異議，本院審酌該
    等證據作成時之狀況，並無違法取證之情事，且適宜作為本
    件證據使用，依前開說明，爰認均有證據能力，合先敘明。
貳、實體部分：
一、訊據被告李榮信固坦承於上開時、地取走告訴人劉光男所有
    之現金12萬元等事實，然與被告曾煒婷均矢口否認有何共同
    竊盜犯行，被告李榮信辯稱：伊與曾煒婷是前往農會查看賣
    股票的錢是否匯入伊的帳戶，順便看佈告欄有無出租房屋的
    資訊，伊是在劉光男的自小客車旁撿到12萬元，並沒有打開
    車門偷錢云云，被告曾煒婷則辯稱：伊與李榮信是前往農會
    查看賣股票的錢，順便看佈告欄有無出租房屋的資訊，伊不
    知道李榮信是否有撿到或竊盜12萬元云云。經查：
  (一)上開犯罪事實，業據被告李榮信於警詢時自白：伊於99年11
    月1 日12時20分許，有在高雄縣岡山鎮○○路9 號「岡山農
    會仁壽分部」前竊取被害人劉光男之財物，當時伊和伊的妻
    子曾煒婷共乘一部綠色輕機車（車牌號碼ZXS-686 號）經過
    該農會，正好看到劉光男把錢放在副駕駛座的座椅上，臨時
    起意竊取劉光男的金錢，當時劉光男從農會領出一筆現金拿
    在手上，完全沒有用任何物品包裝，直接進入他所駕駛的自
    小客車內，並把所領得的現金放在副駕駛座的座椅上，然後
    他就走下車打開他的後車廂，伊剛好經過他的副駕駛座旁邊
    ，就打開副駕駛座的車門，把放在椅子上的現金直接拿走，
    所竊得的現金大約12萬元，當時伊將機車騎到農會旁的巷子
    停放，曾煒婷留在原地等伊，伊偷竊劉光男的財物得逞後，
    就回到停放機車的地方，由伊騎乘機車搭載曾煒婷由民族路
    11巷方向逃逸，伊將竊得的現金用來清償積欠他人的債務，
    剩下2,000 元，現場監視錄影器影像所顯示進入劉光男車內
    竊取財物之人是伊本人等語屬實（見警卷第2 、3 頁）；而
    與證人即告訴人劉光男於警詢及本院審理時均指訴：99年11
    月1 日中午12時20分許，伊當天要去領錢，就停車在岡山鎮
    農會前面，車門沒有上鎖，有熄火，伊進入農會櫃台用印章
    、存摺領12萬元，領完出來，伊就將伊所領的12萬元及存摺
    放在車內的副駕駛座，因為伊當時想說12萬元放在口袋太緊
    了，不方便，所以放在副駕駛座上，伊要開車走時，發現後
    車廂沒有關緊，就下車去將後車廂蓋緊，後來伊走進車內要
    開車，就發現車上的現金12萬元被拿走不見了，但存摺還在
    ，伊發現錢不見，就馬上下車四處找，找不到就去前鋒派出
    所報案，警方調閱監視器查獲李榮信之後，伊才知道李榮信
    趁伊打開後行李箱時，趁隙打開副駕駛座車門，行竊伊放在
    副駕駛座上的現金l2萬元等語（見警卷第9 頁，本院易字卷
    第91頁反面、第92頁），均參核相符；另證人即本件查獲警
    員蘇志祥亦於本院審理時證述：本件竊盜案是伊與前鋒派出
    所一起查獲的，被害人劉光男在案發時，發現他放在車內的
    現金遭竊，向前鋒派出所報案，派出所警員調閱附近的監視
    錄影帶，發現被告李榮信騎乘一部機車，搭載另一被告曾煒
    婷在案發地點來回徘徊了好幾次，被告李榮信看到被害人下
    車整理後車廂，他就馬上從機車往被害人的車子跑去，並打
    開車門，把放在裡面的現金拿走，再折返他原先停放機車的
    地方，騎乘該部機車搭載另一被告曾煒婷，往民族路11巷方
    向逃逸，伊等根據所調閱到機車牌號是ZXS-686 號，由監視
    器畫面看到被告李榮信的面貌，所以由派出所警員通知被告
    2 人到派出所說明，啟動本案偵查等語明確（見本院易字卷
    第44頁反面、第45頁）。此外，尚有贓物認領保管單、車輛
    詳細資料（機車車號：ZXS-686 號）各1 紙、監視錄影畫面
    擷取照片及查獲照片9 張、檢察事務官勘驗報告1 份暨監視
    錄影畫面擷取照片17張等證物在卷可稽（見警卷第11、12、
    17至20頁，偵1 卷第33至36頁），上開犯罪事實應堪確認為
    真。
  (二)另經本院當庭勘驗案發現場之監視錄影畫面，勘驗結果如下
    （見本院易字卷第33、34頁，錄影畫面顯示日期99年11月 1
    日）：
  1.影帶0 分0 秒（即錄影開始時間：12時24分35秒）：
    被害人劉光男之白色自小客車停放於仁壽農會前，其打開車
    門下車後走進農會。
  2.影帶3 分8 秒：
    被害人走出農會，直接走向白色自小客車駕駛座左邊方向直
    接上車，並未走到副駕駛座旁邊之右邊方向，且未立即開車
    離開。
  3.影帶4 分36秒：
    被告2 人騎乘機車抵達現場，停在被害人車子後方的巷口觀
    望，被告李榮信向曾煒婷指向巷子內的方向。
  4.影帶 5分6 秒
    被告2 人騎機車緩緩經過被害人所駕白色自小客車之左側，
    再迴轉繞回原巷子口停車地點。
  5.影帶 5分37秒
    被告李榮信下機車徒步走向被害人所駕車輛，另一被告曾煒
    婷則坐在機車上等候。
  6.影帶 5分45秒
    被告李榮信走至被害人白色轎車右後方時，被害人正好打開
    車門下車，走向後行李車廂。
  7.影帶 5分51秒
    被害人打開後行李車廂時，被告李榮信已走到該白色自小客
    車右前車門旁，並打開右前座車門，彎腰探頭進入車內，隨
    即起身關上車門。
  8.影帶 5分57秒
    被害人關上後行李廂，走回駕駛座，被告李榮信則同時快步
    跑回被告曾煒婷停等之農會旁巷子口，被告曾煒婷見狀立即
    騎車緩慢進入巷子，被告李榮信則跑步追上，共同騎乘機車
    離開。
  (三)依本院上開勘驗監視錄影畫面結果，且被告2 人均坦承渠等
    就是監視錄影畫面中騎機車之2 人等情（見本院易字卷第33
    頁反面），並佐以上開被告李榮信之自白及證人劉光男、蘇
    志祥之證述內容，可知被告2 人於發現告訴人劉光男領款後
    ，手持現金進入其所駕駛之自小客車後，被告李榮信即將機
    車停在該農會旁之岡山鎮○○路11巷巷口處觀望，並指向巷
    子內的方向，對被告曾煒婷指示行竊後之逃逸路線，隨即共
    同騎乘機車行經上開自小客車左側觀察，於確認告訴人自農
    會所領取之現金12萬元放置在該自小客車之副駕駛座上後，
    將機車騎回上開民族路11巷巷口處，再換由被告曾煒婷坐在
    上開未熄火之機車上，留在該民族路11巷巷口處負責接應，
    被告李榮信則徒步走向告訴人所駕駛之上開自小客車右側，
    並趁告訴人下車整理後車廂，而疏未注意之際，徒手打開上
    開自小客車右前車門，竊取告訴人所有之現金12萬元，得手
    後，隨即快步跑向被告曾煒婷停等之農會旁巷子口，被告曾
    煒婷見狀立即騎車緩慢進入該巷子內，被告李榮信則跑步追
    上，共同騎乘機車離開。綜合上述，可知本件被告2 人行竊
    時之分工模式是渠等2 人共同確認行竊目標及逃逸路線後，
    由被告李榮信下手行竊，被告曾煒婷則在約定處負責接應，
    俟被告李榮信行竊得手後，即由曾煒婷騎車接應，並按原擬
    定之逃逸路線逃離現場，足認被告2 人確有如犯罪事實所示
    之共同竊盜犯行無疑。
  (四)至被告李榮信、曾煒婷雖均辯稱：渠等是前往農會查看賣股
    票的錢，順便看佈告欄有無出租房屋的資訊云云。惟依上開
    勘驗監視錄影畫面結果顯示，被告2 人除事前停車在岡山鎮
    ○○路11巷巷口處觀望並擬定逃逸路線外，僅有共同騎車行
    經告訴人之自小客車左側觀察後，即將機車騎回上開民族路
    11巷巷口處，並無任何前往自動櫃員機查看股票買賣金額，
    抑或前往佈告欄查看房屋出租資訊之舉動，足認被告2 人上
    開辯詞均為事後卸責之詞，不足採信。
  (五)另被告李榮信雖又辯稱：伊是在劉光男的自小客車旁撿到12
    萬元，並沒有打開車門偷錢云云。然經證人劉光男於本院審
    理時證述：伊領錢完之後就直接走到駕駛座坐進去，然後將
    錢放在副駕駛座，伊沒有走到車子右方副駕駛座放錢，才進
    去駕駛座，伊是直接走到駕駛座，伊將錢放在副駕駛座的椅
    墊上，並沒有將錢掉在車外，錢亦不可能掉在車外，伊將錢
    放置好之後，下車去蓋後車廂時，副駕駛座的車窗關上的等
    語明確（見本院易字卷第92頁正、反面），並佐以本院上開
    勘驗監視錄影畫面結果亦顯示：告訴人劉光男走出農會後，
    直接走向白色自小客車駕駛座左邊方向直接上車，並未走到
    副駕駛座旁邊之右邊方向，且被告李榮信趁劉光男打開後行
    李車廂時，即走到劉光男白色自小客車右前車門旁，並打開
    右前座車門，彎腰探頭進入車內竊取財物，隨即起身關上車
    門等情（見本院易字卷第33、34頁），足認被告李榮信確係
    打開劉光男之右前座車門，彎腰探頭進入車內竊取財物無疑
    ，被告李榮信上開辯詞，經查均與事實相悖，核非可採。
  (六)再被告曾煒婷雖另辯稱：伊不知道李榮信是否有撿到或竊盜
    12萬元云云。然依上開勘驗監視錄影畫面結果顯示，被告曾
    煒婷事前確有與被告李榮信共同擬定逃逸路線及觀察行竊目
    標，顯示其與被告李榮信確有事前謀議共同行竊無訛；另參
    以被告李榮信行竊後快步跑回被告曾煒婷停等之農會旁巷子
    口，被告曾煒婷見狀立即騎車緩慢進入巷子，被告李榮信跑
    步追上，共同騎乘機車離開等案發過程，則若被告曾煒婷確
    實並未參與本件竊盜犯行，而係單純在該處巷口等候被告李
    榮信，衡以常情，被告曾煒婷應會等待被告李榮信上車後，
    再騎動機車，以策安全，然其見被告李榮信快步跑向機車時
    ，竟未等李榮信上車，即騎車緩慢進入巷子，讓李榮信跑步
    追趕並跳上行進間之機車，顯與一般常情有違，反而與實務
    上接應行竊者之共犯欲快速離開行竊現場之行為大致相符，
    益徵被告曾煒婷確係負責騎車接應下手行竊之李榮信，並在
    李榮信行竊得手後，騎車接應李榮信逃離現場甚明。是被告
    曾煒婷確有如犯罪事實所載之共同竊盜犯行無疑，被告曾煒
    婷上開辯詞，經查均與常情有違，委無可採。
  (七)從而，本案事證明確，被告2 人犯行均堪予認定，應依法論
    科。
二、核被告李榮信、曾煒婷所為，均係犯刑法第320 條第1 項之
    竊盜罪。被告2 人間就上開竊盜犯行，有犯意聯絡及行為分
    擔，為共同正犯。另被告2 人有如犯罪事實所載之前科犯行
    ，有被告2 人之臺灣高等法院被告全國前案紀錄表2 份附卷
    可稽，被告2 人於上開有期徒刑執行完畢後，5 年內故意再
    犯本件有期徒刑以上之罪，均為累犯，均應依刑法第47條第
    1 項規定，加重其刑。爰審酌被告2 人均為智識正常之成年
    人，經不思以一己之力，循正當途徑獲取財物，而共同任意
    竊取告訴人所有之現金12萬元，造成告訴人之鉅額損失，行
    為實屬不該，且事後亦均矢口否認犯行；再者，被告李榮信
    為下手行竊之人，而被告曾煒婷僅係負責接應之人，被告李
    榮信所犯情節顯較被告曾煒婷為重等一切情狀，分別量處如
    主文所示之刑，並均諭知如主文所示之如易科罰金之折算標
    準，以示儆懲。
據上論斷，應依刑事訴訟法第299 條第1 項前段，刑法第28條、
第320 條第1 項、第47條第1 項、第41條第1 項前段，刑法施行
法第1 條之1 ，判決如主文。
本案經檢察官黃齡慧到庭執行職務。
中    華    民    國  100     年    10    月    21    日
                      刑事第五庭      法  官  陳盈吉
以上正本證明與原本無異。
如不服本判決，應於判決送達後10日內，向本院提出上訴狀。
中    華    民    國  100     年    10    月    21    日
                                      書記官  陳展榮
附錄本判決論罪科刑法條：
中華民國刑法第320條
（普通竊盜罪、竊佔罪）
意圖為自己或第三人不法之所有，而竊取他人之動產者，為竊盜
罪，處5 年以下有期徒刑、拘役或5 百元以下罰金。
意圖為自己或第三人不法之利益，而竊佔他人之不動產者，依前
項之規定處斷。
前二項之未遂犯罰之。